【裁判字號】    96,勞訴,48
【裁判日期】    980630
【裁判案由】    損害賠償
【裁判全文】
臺灣臺北地方法院民事判決              96年度勞訴字第48號
原        告  丙○○
訴訟代理  人  陳石山律師
              游涵歆律師
被        告  珂瑪企業有限公司
兼法定代理人  甲○○
共        同
訴訟代理  人  徐則鈺律師
              李耀馨律師
複代理人      黃秀珠律師
上列當事人間請求損害賠償事件，本院於民國98年6月9日言詞辯
論終結，判決如下：
    主  文
被告珂瑪企業有限公司應給付原告新臺幣陸佰拾捌萬貳仟柒佰
拾玖元、人民幣壹拾萬肆仟壹佰肆拾伍元，及其中新臺幣佰
零伍萬玖仟陸佰貳拾柒元自民國九十六年一月二十七日起、其餘
部分自民國九十八年三月十三日起，均至清償日止，按週年利率
百分之五計算之利息。
被告甲○○應給付原告新臺幣陸佰拾捌萬貳仟柒佰拾玖元、
人民幣壹拾萬肆仟壹佰肆拾伍元，及其中新臺幣佰零伍萬玖仟
陸佰貳拾柒元自民國九十六年一月二十七日起、其餘部分自民國
九十八年三月十三日起，均至清償日止，按週年利率百分之五計
算之利息。
前二項中任一被告已為給付者，另一被告於其給付範圍內，免給
付之義務。
訴訟費用由被告珂瑪企業有限公司、被告甲○○負擔。
本判決於原告以新臺幣貳佰壹拾貳萬捌仟元供擔保或財團法人法
律扶助基金會台北分會出具之保證書後，得假執行。但被告以新
臺幣陸佰拾捌萬貳仟柒佰拾玖元預供擔保後，得免為假執行
。
    事實及理由
一、程序部分：
  (一)按訴狀送達後，原告不得將原訴變更或追加他訴。但擴張或
    減縮應受判決事項之聲明者，不在此限者，民事訴訟法第
    255條第1項第3款定有明文。本件原告因職業災害對被告提
    起本件損害賠償訴訟，原告原起訴請求被告給付新臺幣（下
    同）3,059,627元，及自本起訴狀繕本送達之翌日起至清償
    日止，按年利率5%計算之利息。嗣於訴訟中，因醫療費用之
    增加及看護費用之減縮，原告乃陸續擴張或減縮應受判決事
    項之聲明，揆諸上開規定，應予准許，合先敘明。
  (二)又原告對於同一被告，合併提起數宗訴訟，乃所謂訴之客觀
    合併。其目的在使相同當事人間就其間之私權紛爭，能以同
    一訴訟程序辯論、裁判，以節省當事人及法院勞費，並使相
    關連之訴訟事件，受同一裁判，避免發生矛盾，以達訴訟經
    濟及統一解決紛爭之目的。如無害於公益，基於當事人訴訟
    上之處分權，應許當事人就其合併提起之數訴，依其意思請
    求法院為裁判；尚不得因其提起訴訟之型態，不符合學說或
    實務上分類之模式，即認其起訴不合法。而所謂訴之預備合
    併，通常固指原告預防其提起之訴訟為無理由，而同時提起
    不能並存之他訴為備位，以備先位之訴無理由時，可就備位
    之訴獲得有理由之判決之訴之合併而言；惟原告提起非相排
    斥之數訴，而定其請求法院為裁判之順序，依上說明，應非
    法所不許，最高法院95年台抗字第184號裁定參考。本件原
    告於民國98年5月20日變更暨追加聲明，先位請求：1.被告
    珂瑪企業有限公司（下稱珂瑪公司）應給付原告6,278,339
    元、人民幣104,145元，及其中3,059,627元自起訴狀繕本送
    達之翌日起、其餘部分自98年3月13日起，均至清償日止，
    按年利率5%計算之利息。2.被告甲○○應給付原告6,278,33
    9元、人民幣104,145元，及其中3,059,627元自起訴狀繕本
    送達之翌日起、其餘部分自98年3月13日起，均至清償日止
    ，按年利率5%計算之利息。3.如其中一被告為給付，在其給
    付範圍內，他被告免給付義務。備位聲明：珂瑪公司應給付
    原告1,107,910元、人民幣104,145元，及自97年5月23日起
    至清償日止，按年利率5%計算之利息。查原告先位聲明係依
    職業災害勞工保護法第7條、民法第184條第2項規定而為請
    求，備位聲明係依勞動基準法（下稱勞基法）第59條規定而
    為請求，備位聲明，雖與先位聲明非屬相排斥，不符合一般
    所謂之訴之預備合併，揆之上開裁判意旨，難謂不合法。
二、原告主張：伊受僱於珂瑪公司，甲○○係珂瑪公司之負責人
    ，同時亦為大陸珂瑪認證培訓有限公司（下稱大陸珂瑪公司
    ）之負責人，為勞工安全衛生法上之雇主，於95年7月6日派
    遣伊至大陸深圳地區出差。然於當日22時許，伊於珂瑪公司
    提供與辦公室相連之宿舍即深圳市○○區○○路與安然九街
    口「都市陽光名苑」2棟6B房（下稱系爭宿舍）內，甫洗澡
    完畢，屋內突然發生液化石油氣爆，致伊受有全身體表面積
    達93%二度至三度之灼傷、內出血、瘢痕攣縮合併右肘、右
    踝及雙側膕關節活動受限、右腓神經病變、左側食指骨髓炎
    、造口疝氣併腸阻塞等傷害，當時雖緊急送大陸深圳市第二
    人民醫院救治，仍無法上班工作。經查發生液化石油氣爆原
    因，係因系爭宿舍之燃氣灶膠管與液化石油氣鍍鋅鋼管末端
    考克連接處膠管意外脫落，該考克開放性排空洩漏液化石油
    氣遇火源引起。而系爭宿舍雖係由大陸珂瑪公司所承租，惟
    同時係珂瑪公司派遣台籍幹部前往大陸出差時之宿舍，被告
    自負有日常安全管理責任，而甲○○為珂瑪公司之負責人，
    是上述日常安全管理責任自應由甲○○負責，然其未盡管理
    責任，因而引發瓦斯氣爆事件，並致伊受有傷害，甲○○違
    反勞工安全衛生法第5條第2項規定至明。伊係受珂瑪公司派
    遣前往大陸深圳地區出差，並於珂瑪公司所提供之宿舍發生
    瓦斯爆炸事故遭受損害，自屬職業災害。為此，就先位聲明
    爰依職業災害勞工保護法第7條、民法第184條第2項規定，
    請求珂瑪公司或甲○○給付伊醫療費用71,348元、人民幣
    104,145元、看護費336,600元，勞動減損能力4,711,391元
    與慰撫金2,000,000元，及法定遲延利息。備位聲明依勞基
    法第59條規定，請求珂瑪公司給付伊醫療費用71,348元、人
    民幣104,145元、薪資補償890,172元及殘廢補償987,390元
    及法定遲延利息。另伊已受領勞保給付841,000元，同意予
    以扣除等語。並聲明：(一)先位聲明：1.珂瑪公司應給付伊
    6,278,339元、人民幣104,145元，及其中3,059,627元自起
    訴狀繕本送達之翌日起、其餘部分自98年3月13日起，均至
    清償日止，按年利率5%計算之利息。2.甲○○應給付伊6,2
    78,339元、人民幣104,145元，及其中3,059,627元自起訴狀
    繕本送達之翌日起、其餘部分自98年3月13日起，均至清償
    日止，按年利率5%計算之利息。3.如其中一被告為給付，在
    其給付範圍內，他被告免給付義務。4.願供擔保或財團法人
    法律扶助基金會台北分會出具之保證書，請准宣告假執行。
    (二)備位聲明：1.珂瑪公司應給付伊1,212,310元、人民幣104
    ,145 元，及自97年5月23日起至清償日止，按年利率5%計算
    之利息。2.願提供擔保或財團法人法律扶助基金會台北分會
    出具之保證書，請准宣告假執行。
三、被告則以：原告雖於上揭時地因瓦斯爆炸，致身體受有傷害
    ，惟其因公出差之目的地係大陸上海，而非深圳，深圳屬其
    私人行程；又瓦斯爆炸地點非珂瑪公司宿舍，自非屬職業災
    害。原告受傷既非屬職業災害，原告請求珂瑪公司賠償上開
    所述之損害，即屬無據。另系爭宿舍係大陸珂瑪公司之宿舍
    ，自應由大陸珂瑪公司負日常安全管理責任，而非由珂瑪公
    司負日常安全管理責任。再甲○○雖係大陸珂瑪公司之負責
    人，惟其不負責日常事務之監督管理，而由大陸珂瑪公司總
    經理王通文和當地一位管理經理洪波負責，故系爭宿舍日常
    安全管理係由彼二人負責，甲○○既對系爭宿舍不負日常安
    全管理責任，即無違反勞工安全衛生法第5條第2項規定，自
    亦無違反保護他人之法律，原告依侵權行為請求甲○○負損
    害賠償責任，自無所據。又原告請求精神慰撫金2,000,000
    元過高，應予酌減等語，資為抗辯。並聲明：(一)原告之訴及
    假執行之聲請均駁回。(二)如受不利益之判決，請准提供擔保
    以免假執行。
四、兩造不爭執事項：
  (一)原告為珂瑪公司員工，從事會計、財務等工作。
  (二)甲○○為珂瑪公司及大陸珂瑪公司之負責人。
  (三)原告於95年7月6日於系爭宿舍內因液化石油氣爆受傷。
五、原告主張其受僱於珂瑪公司，甲○○為珂瑪公司之負責人，
    其於前揭時、地因液化石油氣爆受傷，致受有全身體表面積
    達93%二度至三度之灼傷、內出血、瘢痕攣縮身合併右肘、
    右踝及雙側膕關節活動受限、右腓神經病變、左側食指骨髓
    炎、造口疝氣併腸阻塞等傷害，業據其提出深圳市都市陽光
    名苑「7.6」燃氣爆炸事故調查組調查報告書、國防醫學院
    三軍總醫院附設民眾診療服務處（下稱三軍總醫院）診斷證
    明書及相片6幀等件為證，並經本院96年度易字第2447號、
    臺灣高等法院97年度上易字第1387號勞動基準法案件確定在
    案，經本院調閱該刑事案件偵、審卷核閱無訛，堪信為真實
    。
六、被告雖抗辯原告因公出差之目的地係大陸上海，而非深圳，
    深圳屬其私人行程；及瓦斯爆炸地點非珂瑪公司宿舍，自非
    屬職業災害。且系爭宿舍並非由甲○○日常安全管理責任，
    因此所受傷害，與其無關云云，惟為原告所否認。經查：
  (一)按所謂職業災害，係指勞動者執行職務或從事與執行職務相
    牽連之行為，而發生之災害而言。申言之，應以勞動者所從
    事致其發生災害之行為，是否與其執行職務具有相當因果關
    係為考量重點，而勞動者為從事其工作，因公出差往返自宅
    或就業場所與出差地點間，乃必要行為，自與業務執行有密
    切關係，參酌勞工保險被保險人因執行職務而致傷病審查準
    則第9條規定：被保險人因公差由日常居、住處所或就業場
    所出發，至公畢返回日常居、住處所或就業場所期間之職務
    活動及合理途徑發生事故而致之傷害，視為職業傷害。原告
    於95年7月6日因公出差至深圳，住宿於系爭宿舍因瓦斯氣爆
    致全身體表面積達93%二度至三度之灼傷、內出血、瘢痕攣
    縮身合併右肘、右踝及雙側膕關節活動受限、右腓神經病變
    、左側食指骨髓炎、造口疝氣併腸阻塞等傷害，非出於其私
    人行為，應認其傷害係屬職業傷害之範疇。至證人乙○○雖
    證稱，這次出差是因為大陸珂瑪公司接到稅務局之通知臨時
    要查帳，由於5月份伊才去過大陸，所以這次由原告去。這
    次出差上海，通知我們只到上海，並未通知要到其他地方，
    而原告之行程係原告自己規劃。伊去上海出差，通常係經由
    沖繩或濟州島，不會經過深圳，因為這樣1天即可來回。原
    告任職期間去大陸2次，94年是純去深圳員工旅遊。原告這
    次出差至深圳原因，據大陸員工李琨告知我原告至深圳有與
    舊同事聚餐，並更換前1年購買之鞋子等語（見本院卷一第
    95-96頁）。惟觀諸甲○○於95年7月5日上午10時2分44秒曾
    詢問原告何時到深圳（when is your flight to Senzhen）
    ，復於同日上午10時10分17秒詢問原告何時到上海（when
    is your flight to Shanghai），又於95年7月6日下午5時
    16分指示「華南所有報價單要整出一份完整的給TRACY（即
    原告）帶上海此事安排小唐及武曉處理下午應可整好」等語
    ，有原告與甲○○雅虎即時通對話記錄在卷足憑（見本院卷
    一第28頁反面），足證原告至深圳之行程為甲○○所知悉，
    且非私人行程，證人乙○○之證詞，顯不足採。另觀之原告
    勞工保險傷病給付申請書暨給付收據明確記載「公司指派丙
    ○○於民國95年7月6日至7月15日出差大陸辦事處，於7月6
    日晚間10點多，於住宿處－深圳市○○○道都市陽光Ｂ座6
    Ａ室，於洗澡後發生瓦斯氣爆」，並經被告於申請書上用印
    ，證明申請書所載事項經查明屬實（見本院卷一第85頁），
    且甲○○就上揭勞動基準法案件於本院刑事庭審理時，對申
    請書上珂瑪公司及其本人印章之真正均不否認，並坦承用印
    有經過其同意，有該刑事案件之第一、二審刑事判決附卷可
    稽（見本院卷三第188-193頁）。益證被告顯知悉原告係以
    「因公住宿深圳市○○○道都市陽光Ｂ座6Ａ室而發生瓦斯
    氣爆」事件，而向勞工保險局申請職業傷病給付情事，其等
    仍為用印證明，顯已承認原告係因公差而受有職業災害無疑
    ，否則茍依所其辯，原告在深圳住宿係私人行程，非公差範
    圍，則原告縱受有任何傷害亦與被告或職業災害無涉，被告
    焉能罔顧實情而於上揭申請書上故為用印之證明，違法幫助
    原告詐騙勞工保險局給付保險金？是被告抗辯原告因公出差
    之目的地係大陸上海，而非深圳，深圳屬其私人行程，是其
    受傷非屬職業災害云云，洵無足取。至甲○○抗辯系爭宿舍
    並非由其負日常安全管理責任云云，惟查甲○○於臺灣高等
    法院審理其勞動基準法案件上訴時，坦稱事故地點係大陸珂
    瑪公司之辦事處，而大陸珂瑪公司是我們與中方合資之轉投
    資公司，負責人掛伊名字，伊也要跑大陸業務，有該刑事判
    決可按（見本院卷三第191-193頁），足徵系爭宿舍為甲○
    ○業務管理之範圍，其抗辯顯屬卸責之詞，委無足取。
  (二)按本法所稱職業災害，謂勞工就業場所之建築物、設備、原
    料、材料、化學物品、氣體、蒸氣、粉塵等或作業活動及其
    他職業上原因引起之勞工疾病、傷害、殘廢或死亡，勞工安
    全衛生法第2條第4項定有明文。又按勞工因職業災害所致之
    損害，雇主應負賠償責任，但雇主能證明無過失者，不在此
    限，職業災害勞工保護法第7條復有明文。查原告於95年7月
    6日因公出差赴大陸深圳當晚於公司宿舍發生瓦斯氣爆致生
    嚴重燒傷之事實，依上開勞工安全衛生法第2條第4項規定，
    原告既於珂瑪公司宿舍（勞工就業場所之建築物）發生瓦斯
    氣爆（氣體）引起燒傷（勞工傷害），堪認原告確因遭遇職
    業災害而致傷害。準此，原告依職業災害勞工保護法第7條
    規定，請求珂瑪公司負賠償責任，即屬有據。
  (三)另按本法所稱雇主，謂事業主或事業之經營負責人；雇主對
    防止機械、器具、設備等引起之危害，應有符合標準之必要
    安全衛生設備；雇主對於勞工就業場所之通道、地板、階梯
    或通風、採光、照明、保溫、防濕、休息、避難、急救、醫
    療及其他為保護勞工健康及安全設備應妥為規劃，並採取必
    要之措施，勞工安全衛生法第2條、第5條第1項第1款、第2
    項分別定有明文。查甲○○為珂瑪公司之負責人，為兩造所
    不爭執，為勞工安全衛生法第2條第2項所稱之雇主，本應依
    上開規定，對勞工就業場所之建築物即公司宿舍之設備即燃
    氣灶膠管與液化石油氣鍍鋅鋼管末端考克連接處應有符合標
    準之必要安全衛生設備，以確保員工生命、身體之安全，而
    依其智識、能力及當時情形又無不能注意之情事，竟疏未注
    意膠管與考克連接處意外脫落，致該考克開放性排空洩漏液
    化石油氣遇火源引起氣爆而生意外，原告因而全身93%受有2
    度至3度灼傷、內出血、瘢痕攣縮身合併右肘、右踝及雙側
    膕關節活動受限、右腓神經病變、左側食指骨髓炎、造口疝
    氣併腸阻塞等傷害，則原告主張甲○○違反上開保護他人之
    法律，其過失行為與被上訴人所受傷害間，具有相當因果關
    係，應依民法第184條第2項負損害賠償責任，亦屬有據。
七、原告得請求被告賠償之金額：
  (一)關於醫療費用部分：
  1.原告主張其因本件傷害，支出三軍總醫院醫療費用54,740元
    、臺市立聯合醫院醫療費用2,250元、長庚紀念醫院醫療費
    用10,758元、日康復建診所3,600元，共計支出醫療費用71,
    348元等語，業據其提出收據影本及診斷證明書為證（見本
    院卷三第23-42頁），並為被告所不爭執，堪予採信。依原
    告之受傷程度及上開單據載明治療費別等情觀之，自屬治療
    上之必要費用，應予准許。
  2.又原告主張其於95年7月6日氣爆事故發生起至95年11月13日
    止，於大陸深圳市第二人民醫院住院接受治療，尚有醫療費
    用人民幣104,145元未付清，由於此費用係原告對大陸深圳
    市第二人民醫院所負之債務，亦為原告因本件氣爆傷害所受
    之損害，被告自應負賠償之責等情，為被告所否認，並以大
    陸深圳市第二人民醫院2008年3月24日補充說明原告上開醫
    療費用應由大陸珂瑪公司負責支付，且原告亦未支付該筆醫
    療費用，原告請求該筆費用並無理由等語抗辯。查被告對原
    告因本件氣爆傷害所受之損害，應負賠償責任，已述如上，
    而該醫療費用既係原告因本件傷害所欠債務，原告自得請求
    被告賠償，至大陸珂瑪公司就原告因本件氣爆傷害所受之損
    害是否應負責，乃係大陸珂瑪公司與原告間之損害賠償責任
    問題，縱大陸珂瑪公司應對原告負損害賠償責任，亦無礙於
    被告應對原告負損害賠償責任，被告尚難執此而主張免責（
    臺灣高等法院暨所屬法院62年度法律座談會參考）。另經本
    院向財團法人海峽交流基金會（下稱海基會）函請大陸海峽
    兩岸關係協會有關大陸深圳市第二人民醫院是否不再向原告
    求償醫療費用，據覆原告所欠醫療費用人民幣104,145元，
    經該醫院向原告及原告單位敦促繳費，至今始終未支付，並
    向海基會提出鄭重請求要求原告及相關債務人如數償還人民
    幣104,145元等語，有海基會96年12月28日海隆（法）字第
    0960049644號函所附大陸深圳市第二人民醫院住院欠費催款
    通知書、病例及住院病人費用分類匯總表在卷足稽（見本院
    卷一第98-122頁），足知原告確尚積欠大陸深圳市第二人民
    醫院之醫療費用人民幣104,145元。是以，原告主張被告應
    給付大陸深圳市第二人民醫院之醫療費用人民幣104,145元
    ，核屬有據。
  (二)看護費用部分：
    原告主張其因本件氣爆事故身受重傷，於三軍總醫院治療期
    間，日常生活無法自理，仰賴他人照料，而受有相當於看護
    費用之損害一節。被告則抗辯依勞工保險殘廢診斷說明書之
    記載：「攝食狀態：自行進食；大小便情形：可自理；沐浴
    更衣：可自理」可證明原告主張之看護費用不存在云云。惟
    經本院函詢三軍總醫院有關原告因氣爆事件所遭受之傷害，
    是否需人看護，據覆原告因全身深2度至3度灼傷，佔體表面
    積93％，故95年11月16日至12月27日計41日、96年7月22日
    至8月4日計14日均需他人全日照護、95年12月27日至96年7
    月22日計206日需他人半日照護，而全日照護每日費用為2,0
    00元、半日照護費用為1,100元，有三軍總醫院96年12月3日
    集逵字第0960019473號、97年3月7日院三醫勤字第09700033
    08號函附卷足稽（見本院卷一第93、212頁）。是原告請求
    被告賠償上開住院期間之看護費用336,600元【2,000元×（
    41＋14）＋1,100元×206＝336,600元】，自屬有據。是被
    告前揭所辯，即無可採。又原告未聘請看護工，而由其配偶
    在旁照護，因出於親情而未支付該費用，然其配偶所付出之
    勞力，顯非不能以金錢為評價，此種基於身分關係之恩惠，
    自不能加惠於被告，而應比照一般看護情形，認原告於前揭
    期間，受有相當看護費之損害，且應命被告賠償，始符民法
    第193條第1項所定「增加生活上需要」之意旨（最高法院89
    年度台上字第1749號判決參照）。是以，被告自應賠償原告
    上開住院期間之看護費用336,600元。
  (三)關於減少勞動能力之損害部分：
  1.原告主張其於職業災害前係從事會計工作，然因本件爆炸事
    故，導害致原告全身有多處疤痕影響皮膚排汗功能、右腓神
    經完全損且無神經再生現象、左手食指損傷致主動及被動關
    節活動度受限，造成原告因皮膚痛養、乾燥而無法長時間工
    作，且左手操作能力幾乎喪失，原告已無法如職業災害發生
    前處理會計文書事物，對勞動能力影響甚鉅等情。經本院囑
    託行政院國軍退除役官兵輔導委員會臺北榮民總醫院（下稱
    榮民總醫院）鑑定原告傷勢有無痊癒可能，據覆原告於97年
    12月11日至該院整形外科門診接受鑑定，理學檢查發現全身
    有多處疤痕影響皮膚排汗功能，經估算約有21％體表面積有
    排汗功能障礙，符合勞工保險殘障給付「身體皮膚排汗功能
    喪失者」審查標準給付等級第7級，此種排汗功能障礙並無
    痊癒之可能；原告因右下肢無力，復於97年12月18日接受神
    經肌電學檢查，檢查結果為右側完全性腓神經損傷，顯示右
    腓神經完全損傷且無神經再生現象，符合勞工保險殘障給付
    「下肢機能失能」第13級「一下肢三大關節中，有一大關節
    遺存運動失能者」；又原告左手食指損傷，致主動及被動關
    節活動受限，握力受損，手部操作能力不及正常人之1％，
    日常生活功能部分依賴他人照顧等語，有榮民總醫院97 年
    12月23日北總外字第0970024714號函、98年2月19日北總復
    字第0980002522號函足憑（見本院卷三第62、66頁）。可知
    原告排汗功能障礙無痊癒可能，及右腓神經完全損傷且無神
    經再生現象，均已無再治療之可能，其治療即已於97年12
    月18日終止。
  2.原告自本件爆炸事故發生日即95年7月6日起至97年12月18日
    始治療終止，共計有29月又13日期間均因在治療中，而無法
    工作，故受有不能工作之損害。原告於94年度年薪為445,08
    6元，有94年度綜合所得稅各類所得資料清單附卷可稽（見
    本院卷一第7頁），扣除原告自認被告曾支付95年7月起之5
    個月薪資，原告主張被告應賠償其24月因無法工作所受之損
    害890,172元【445,086元×2＝890,172元】，難謂無據。
  3.又原告排汗功能障礙無法痊癒，符合勞工保險殘障給付「身
    體皮膚排汗功能喪失者」審查標準給付等級第7級、右腓神
    經完全損傷無神經再生現象符合勞工保險殘障給付「下肢機
    能失能」第13級，及原告左手食指損傷，致主動及被動關節
    活動受限，握力受損，手部操作能力不及正常人之1％，日
    常生活功能部分依賴他人照顧，已述如上。本院審酌原告受
    傷前原從事會計等文書工作，其受傷情狀對其將來職業之影
    響、原告之年齡與轉業之可能性等情，認原告因本件事受傷
    減少勞動能力76.90%。而原告年薪為445,086元，業述如前
    ，從而，原告每年受有減少勞動能力損害342,271元【445,0
    86元×76.90%＝342,271元，元以下4捨5入，下同】。
  4.按身體或健康受侵害，而減少勞動能力者，其減少及殘存能
    力之價值，應以其能力在通常情形下可能取得之收入為標準
    ，最高法院著有61年台上字第1987號判例可資參照。經查，
    原告係47年8月5日出生，於97年12月18日治療終止後，自97
    年12月19日起迄112年8月5日年滿65歲止（勞基法第54條參
    照），其可得工作之日數為14年7月又19日，而原告每年受
    有減少勞動能力損害342,271元，依霍夫曼式計算法扣除中
    間利息（首期給付不扣除中間利息）核計其1次給付金額為
    3,831,700元【計算方式為：[342,271X10.00000000（為年
    別單利5%第14年霍夫曼累計係數）＋（342,271X0.00000000
    ）X0.00000000]＝3,831,700】。
  5.據上，原告得請求減少勞動能力之損害賠償為4,721,872元
    【890,172元＋3,831,700＝4,721,872元】，而原告請求被
    告給付勞動能力之損害賠償為4,711,391元，應屬有據。
  (四)關於非財產上損害賠償部分：
    本件原告係於47年8月5日出生，於95年7月6日本件職業災害
    發生時，年近48歲，尚屬壯年，卻因此事故致全身體表面積
    達93%二度至三度之灼傷、內出血、瘢痕攣縮身合併右肘、
    右踝及雙側膕關節活動受限、右腓神經病變、左側食指骨髓
    炎、造口疝氣併腸阻塞等傷害，並曾因而病危，及歷經多次
    植皮手術，身上留下處處疤痕，21％體表面積有排汗功能障
    礙無法痊癒，右腓神經完全損傷無神經再生現象，左手食指
    損傷，致主動及被動關節活動受限，握力受損，手部操作能
    力不及正常人之1％，日常生活功能部分依賴他人照顧，有
    原告受傷照片、三軍總醫院診斷證明書、長庚紀念醫院診斷
    證明書、臺北市立聯合醫院忠孝院區診斷證明書、日康復健
    診所斷證明書、榮民總醫院97年12月23日北總外字第097002
    4714號函、98年2月19日北總復字第0980002522號函足按，
    足見其身心上之痛苦煎熬及折磨，難以言喻。是原告請求被
    告賠償非財產上之損害，即非無據。本院審酌原告專科畢業
    ，從事會計文書工作，受傷前每月薪資3萬餘元，名下有房
    地各1筆、投資2筆，及珂瑪公司資本額500,000元，甲○○
    出資額為300, 000元主要股東，有公司基本資料足稽（見本
    院卷三第195、196頁），並斟酌原告受傷多處，肉體、精神
    確受極大痛若，及前述兩造之身分、地位、經濟能力等情，
    認為原告得請求非財產上損害賠償，以2,000,000元為適當
    。
  (五)另按雇主依前條規定給付之補償金額，得抵充就同一事故所
    生損害之賠償金額，勞基法第60條定有明文。查原告自認已
    受領勞保給付841,000元，依上開規定，自應抵充被告所負
    之損害賠償金額。從而，原告所得請求被告給付之金額為
    6,279,339元【71,348元＋336,600元＋4,711,391元＋2,000
    ,000 元－841,000元＝6,279,339元】、人民幣104,145元。
八、又所謂不真正連帶債務，係指數債務人以單一目的，本於各
    別之發生原因負其債務，因其中一債務之履行，他債務亦同
    歸消滅者而言。故不真正連帶債務人中之一人所為之清償，
    如已滿足債權之全部，即應發生絕對清償效力，債權人不得
    再向他債務人請求清償（最高法院95年度台上字第2259號判
    決參考）。本件珂瑪公司與甲○○各依職業災害勞工保護法
    第7條、民法第184條第2項規定，對於原告應各負全部清償
    之責任，各負有給付義務，係屬不真正連帶債務，其中一人
    已為給付者，他被告於該給付範圍內，即免給付之義務。
九、再按給付無確定期限者，債務人於債權人得請求給付時，經
    其催告而未為給付，自受催告時起，負遲延責任。其經債權
    人起訴而送達訴狀，或依督促程序送達支付命令，或為其他
    相類之行為者，與催告有同一之效力；遲延之債務，以支付
    金錢為標的者，債權人得請求依法定利率計算之遲延利息，
    民法第229條第2項、第233條第1項前段分別定有明文。又應
    付利息之債務，其利率未經約定，亦無法律可據者，週年利
    率為百分之五，亦為同法第203條所明定。兩造間確存有無
    確定給付期限之侵權行為損害賠償債務，業經本院認定如上
    ，依前開法條規定，原告併請求其中3,059,627元自起訴狀
    繕本送達之翌日即96年1月27日起、其餘部分自98年3月13日
    起，均至清償日止，按法定利率週年利率5%計算之利息，尚
    屬有據。
十、綜上所述，原告主張其因職業災害致受有損害，先位聲明請
    求珂瑪公司或甲○○賠償，洵屬有據。從而，原告依職業災
    害勞工保護第7條規定，請求珂瑪公司應給付原告6,278,339
    元、人民幣104,145元，及其中3,059,627元自96年1月27日
    起、其餘部分自98年3月13日起，均至清償日止，按年利率
    5%計算之利息；依民法第184條第2項規定，請求甲○○應給
    付原告6,278,339元、人民幣104,145元，及其中3,059,627
    元自96年1月27日起、其餘部分自98年3月13日起，均至清償
    日止，按年利率5%計算之利息，且任一被告為給付，他被告
    於清償範圍內，同免給付義務部分，為有理由，應予准許。
    又原告主張之先位聲明既有理由，其備位聲明自無審酌之餘
    地，附此敘明。再者，以外國通用貨幣定給付額者，依民法
    第202條前段之規定，僅債務人得按給付時、給付地之市價
    ，以中華民國通用貨幣給付之。故自應由債務人即本件被告
    自行決定，併予敘明。
十一、兩造陳明願供擔保，聲請宣告假執行或免為假執行，經核
      無不合，爰分別酌定相當擔保金額准許之。
十二、本件事證已臻明確，兩造其餘攻擊防禦方法及舉證，核與
      判決結果無影響，爰不再一一論列，併予敘明。
十三、據上論結，本件原告之訴為有理由，依民事訴訟法第78條
      、第85條，判決如主文。
中    華    民    國    98    年    6    月     30    日
                  勞工法庭    法  官   魏式瑜
以上正本係照原本作成
如對本判決上訴，須於判決送達後20日內向本院提出上訴狀
中    華    民    國    98    年    6     月    30    日
                              書記官   曾鈺馨


司法院資訊處製作；財團法人民間司法改革基金會備份。
